【裁判字號】    88,易,100
【裁判日期】    890222
【裁判案由】    詐欺
【裁判全文】
臺灣臺東地方法院刑事判決                          八十八年度易字第一號
    公  訴  人  臺灣台東地方法院檢察署檢察官
    被      告  丙○○
右列被告因詐欺案件，經檢察官提起公訴（八十七八度偵字第三一一一號），及移送
併案審理（八十七年度偵字第二九六九號），本院判決如左：
    主  文
丙○○連續意圖為自己不法之所有，以詐術使人將本人之物交付，處有期徒刑陸月。
    事  實
一、丙○○明知其於民國八十二年間已陷於無資力的狀態，且其於高雄區中小企業銀
    行經武分行（下稱經武分行）所開設帳號第二五四─０號之支票存款帳戶，於八
    十三年一月間即已幾無存款，竟基於概括之犯意，意圖為自己不法之所有，先於
    八十二年五月二十日在高雄縣大寮鄉向丁○○訛稱臨時需新台幣（下同）三十萬
    元周轉，三日內即可清償，丁○○不疑有他即交付三十萬元予丙○○，復於八十
    二年十二月至八十三年一月間，多次將其所有之自用小客車交由甲○○在屏東縣
    萬丹鄉○○路五十八號所經營之泉誠汽車保養廠保養修繕，累積積欠保養修繕金
    額共計五萬元之際，於八十三年一月下旬，向甲○○誑稱臨時需資金二十萬元軋
    支票，並假意開立發票日期為八十三年二月三十日，票面金額為二十五萬元之支
    票一紙交予甲○○，欲用以作為借款之擔保及還清先前所積欠之汽車修繕費用，
    使甲○○信以為真而免除丙○○所積欠之五萬元債務，並交付二十萬元予丙○○
    ，嗣因丁○○向丙○○催討多次未果，而丙○○所簽發交付給甲○○之支票亦遭
    退票，丁○○及甲○○始知受騙。
二、案經甲○○訴由臺灣屏東地方法院檢察署呈請臺灣高等法院檢察署令轉臺灣台東
    地方法院檢察署偵查起訴，以及丁○○訴由臺灣高雄地方法院檢察署呈請臺灣高
    等法院檢察署令轉臺灣台東地方法院檢察署檢察官併案審理。
    理  由
一、訊據被告丙○○就上開事實僅坦承簽發交付給甲○○的支票遭退票之事實，惟矢
    口否認有何詐欺丁○○及甲○○之犯行，辯稱：他並沒有向丁○○借錢，是陳東
    昇（原名陳茂松，已死亡，有個人基本資料查詢結果在卷供參）向丁○○借款十
    五萬元，丁○○要他開立雙倍金額的本票擔保等語。惟查，（一）右揭被告詐欺
    丁○○之事實，迭據告訴人丁○○於偵查及本院調查時指訴歷歷，並有被告簽發
    給丁○○之本票一紙及存證信函一紙附卷供參，足徵被告確實於上開時、地向丁○○借款，而被告於偵查中先辯稱是外甥乙○○向丁○○借款，復改口稱是外甥
    陳東昇開立其弟乙○○經武分行之支票向丁○○借款云云，其先後供陳之借款人
    竟不一樣，且乙○○並未於經武分行開戶，業據經武分行於八十八年四月十二日
    以（八八）高經分銀總二六號函附在卷可按，顯見被告上開辯解均非實在，參以
    被告向丁○○借款後，竟否認有借貸事宜，更可見被告於借款之初，即欲利用丁○○之信賴，謊稱僅係一時周轉之需而詐騙金錢；（二）右揭被告詐欺甲○○之
    事實，業據告訴人甲○○迭於偵、審中指訴綦詳，且有支票及存款不足退票單各
    一紙在卷可稽，又被告於高雄區中小企業銀行經武分行所開設帳號第二五四─０
    號之支票存款帳戶，於八十二年八月二十五日開戶至八十三年二月一日經公告為
    拒絕往來戶，期間戶頭內之存款金額最多僅幾十萬元餘，至八十三年一月間戶頭
    內更是幾無存款，卻於八十二年十一月十五日起至八十三年三月二日間有三十六
    張支票因存款不足遭退票（按：八十三年三月二日遭退票之支票即為被告簽發給
    告訴人甲○○之支票），金額共計五百餘萬元等事實，亦有經武分行之函文二紙
    暨所附之支票存款戶退票備查卡及支存交易對帳單在卷供參，足見被告於八十三
    年一月下旬開立支票給甲○○時，已深知自己陷於無資力之狀態卻加以隱瞞，參
    以被告交付給甲○○之支票發票日竟記載：八十三年二月「三十」日，且右揭函
    文所附被告之交易對帳單上於八十三年一月底至二月間並無存入二十萬元之記錄
    ，益徵被告向甲○○借款表示係為軋支票，並簽發支票提供擔保等情，均係欺騙
    之詞，綜上所陳，被告有詐欺之犯意甚明，其空言否認犯罪，自不足採信，本件
    事證已臻明確，被告犯行堪以認定。
二、核被告丙○○所為，係犯刑法第三百三十九條第一項詐欺取財罪及同條第二項之
    詐欺得利罪，其先後多次犯行，時間緊接，觸犯構成要件相同之罪，顯係基於概
    括犯意為之，為連續犯，應依刑法第五十六條之規定，以一罪論，並加重其刑。
    爰審酌被告犯罪之動機、目的，所造成告訴人之損害以及犯罪後並無悔意，至今
    均為賠償告訴人損失等一切情狀，量處如主文所示之刑。
三、公訴人移送併辦部分（八十七年度偵字第二九六九號），與起訴之犯罪事實具有
    連續犯之裁判上一罪的關係，為起訴效力所及，本院自得併予審究，附此敘明。
據上論斷，應依刑事訴訟法第二百九十九條第一項前段，刑法第三百三十九條第一項
、第二項、第五十六條，罰金罰鍰提高標準條例第一條前段，判決如主文。
本案經檢察官劉昀到庭執行職務。
中    華    民    國      八十九      年      二      月    二十二      日
                                  臺灣臺東地方法院刑事庭
                                          法  官  陳  雅  敏
右正本證明與原本無異。
如不服本判決，應於判決送達後十日內向本院提出上訴狀。（須附繕本）
「切勿逕送上級法院」
                                          書記官  王  敏  玉
中    華    民    國      八十九      年      二      月    二十五      日
附記：
刑法第三百三十九條第一項、第二項：
意圖為自己或第三人不法之所有，以詐術使人將本人或第三人之物交付者，處五年以
下有期徒刑、拘役或科或併科一千元以下罰金。
以前項方法得財產上不法之利益或使第三人得之者亦同。


司法院資訊處製作；財團法人民間司法改革基金會備份。
